臺灣臺北地方法院民事判決　　　　　　 99年度重訴字第705號
原　　　告　財政部國有財產局
法定代理人　張佩智
訴訟代理人　范植谷
複　代理人　鄭志政律師
被　　　告　詹魏雪枝
　　　　　　詹琪淵
　　　　　　詹揚琢
　　　　　　詹振遠原名詹玠耀.
　　　　　　連淑君
　　　　　　游香蘋
上　一　人
訴訟代理人　陳香君
被　　　告　楊永民
　　　　　　陳三江
追加被告　　鴻發電通股份有限公司
法定代理人　游香蘋
上列當事人間拆屋還地等事件，本院於民國100年5月4日言詞辯
論終結，判決如下：
    主  文
被告鴻發電通股份有限公司應將坐落臺北市○○區○○段二六五
、二六五之一地號土地上如附圖所示A部分面積拾壹平方公尺、B
部分面積貳佰貳拾玖平方公尺、C部分面積伍拾玖平方公尺、D部
分面積壹佰肆拾平方公尺之地上建物及棚架拆除，併同被告游香
蘋、楊永明將前開土地返還原告。
被告鴻發電通股份有限公司、游香蘋、楊永明應連帶給付原告新
臺幣陸佰萬壹仟陸佰壹拾肆元及自民國一○○年五月三十一日起
至清償日止，按年息百分之五計算之利息；暨自民國九十八年十
月一日起至騰空遷讓與拆除房屋、棚架及返還土地之日止，按月
連帶給付原告新臺幣壹拾貳萬陸仟玖佰肆拾肆元。
被告陳三江應給付原告新臺幣壹佰壹拾玖萬壹仟肆佰元及自民國
一○○年六月一日起至清償日止，按年息百分之五計算之利息。
原告其餘之訴駁回。
訴訟費用由被告鴻發電通股份有限公司、游香蘋、楊永明連帶負
擔百分之六十七，被告陳三江負擔百分之十三，餘由原告負擔。
本判決第一項於原告以新臺幣仟佰捌拾肆萬元為被告鴻發電
通股份有限公司、游香蘋、楊永明供擔保後，得假執行。但被告
鴻發電通股份有限公司、游香蘋、楊永明如以新臺幣壹億零壹佰
伍拾貳萬元預供擔保，得免為假執行。
本判決第二項於原告以新臺幣貳佰萬元為被告鴻發電通股份有限
公司、游香蘋、楊永明供擔保後，得假執行。但被告鴻發電通股
份有限公司、游香蘋、楊永明如以新臺幣陸佰萬壹仟陸佰壹拾肆
元預供擔保，得免為假執行。
本判決第三項於原告以新臺幣拾玖萬柒仟元為被告陳三江供擔
保後，得假執行。但被告陳三江如以新臺幣壹佰壹拾玖萬壹仟肆
佰元預供擔保，得免為假執行。
原告其餘假執行之聲請駁回。
    事實及理由
壹、程序部分：
一、按訴狀送達後，原告不得將原訴變更或追加他訴。但有下列
    各款情形之一者，不在此限：一、被告同意者。二、請求之
    基礎事實同一者。三、擴張或減縮應受判決事項之聲明者。
    七、不甚礙被告之防禦及訴訟之終結者。被告於訴之變更或
    追加無異議，而為本案之言詞辯論者，視為同意變更或追加
    。民事訴訟法第255條第1項第1、2、3、7款、第2項定有明
    文。查，原告起訴時，原訴之聲明為：1.被告詹魏雪枝、詹
    琪淵、詹揚琢、詹玠耀、連淑君等及其占有輔助人皆應自座
    落於臺北市○○區○○段六小段二六五地號土地上如 (附圖
    一)A 所示該未辦保存登記建築物，門牌號碼：臺北市○○
    區○○路9巷20之1號 (無權占有部分面積以地政機關實測為
    準，暫測為92平方公尺)騰空遷讓，並將該建築物拆除，將
    無權占用之土地返還於原告。2.被告陳三江、游香蘋、楊永
    民及其占有輔助人應自座落於臺北市○○區○○段6小段265
    地號及265之1地號土地上如 (附圖一)B 所示該未辦保存登
    記建築物，門牌號碼：臺北市○○區○○路9巷34號 (無權
    占有部分面積以地政機關實測為準，暫測為448平方公尺)騰
    空遷讓，並將該建築物拆除，將無權占用之土地返還於原告
    。3.被告詹魏雪枝、詹琪淵、詹揚琢、詹玠耀、連淑君等應
    從民國98年10月1日起至騰空遷讓與拆除房屋及返還土地之
    日止，按月連帶給付原告新臺幣（下同）26,603元計算之損
    害金。4.被告游香蘋、楊永明、陳三江應從98年10月1日起
    至騰空遷讓與拆除房屋及返還土地之日止，按月給付原告
    129,547元計算之損害金。5.被告詹魏雪枝、詹琪淵、詹揚
    琢、詹玠耀、連淑君等另應給付原告1,544,451元整，及自
    本起訴狀繕本送達翌日起至清償日止按年息百分之5計算之
    利息。6.被告游香蘋、楊永民、陳三江另應給付原告7,520,
    802元，及自本起訴狀繕本送達翌日起至清償日止按年息百
    分之5計算之利息。7.上述各項聲明，原告願供擔保，請准
    宣告假執行。8.訴訟費用均由被告等負擔。嗣於100年3月16
    日民事更正訴之聲明及陳報狀中，將訴之聲明第1項至第6項
    變更為：1.被告陳三江、游香蘋、楊永民及其占有輔助人應
    自座落於臺北市○○區○○段6小段265、265之1地號土地如
    附圖A、B、D部分所示該未辦保存登記建築物，門牌號碼：
    臺北市○○區○○路9巷34號 (無權占有部分面積經臺北市
    松山地政事務所測量後面積為380平方公尺)騰空遷讓，並將
    該建築物、棚架拆除，將無權占有之土地返還原告。2.被告
    游香蘋、楊永明、陳三江應從98年10月1日起至騰空遷讓與
    拆除房屋、棚架及返還土地之日止，按月給付原告109,883
    元計算之損害金。3.被告游香蘋、楊永民、陳三江另應給付
    原告6,379,250元，及從本狀繕本送達翌日起至清償日止按
    年息5%計算之利息。4.被告詹魏雪枝、詹琪淵、詹揚琢、詹
    玠耀、連淑君等及其占有輔助人皆應自座落於臺北市○○區
    ○○段6小段265地號土地上如附圖C部分所示該未辦保存登
    記建築物，門牌號碼：臺北市○○區○○路9巷20之1號 (無
    權占有部分面積經臺北市松山地政事務所測量後面積為59平
    方公尺)騰空遷讓，並將該建築物拆除，將無權占有之土地
    返還原告。5.被告詹魏雪枝、詹琪淵、詹揚琢、詹玠耀、連
    淑君等應從98年10月1日起至騰空遷讓與拆除房屋及返還土
    地之日止，按月連帶給付原告26,603元計算之損害金。6.被
    告詹魏雪枝、詹琪淵、詹揚琢、詹玠耀、連淑君等另應給付
    原告1,544,451元，及自本狀繕本送達翌日起至清償日止按
    年息5%計算之利息。復於100年4月1日民事更正訴之聲明及
    新追加被告及陳報狀中，追加鴻發電通股份有限公司（下稱
    鴻發電通公司）為被告並將訴之聲明第1項至第3項變更為：
    1.被告陳三江、游香蘋、楊永民及鴻發電通公司應自座落於
    臺北市○○區○○段6小段265、265之1地號土地如附圖A、
    B、D部分所示該未辦保存登記建築物，門牌號碼：臺北市○
    ○區○○路9巷34號 (無權占有部分面積經臺北市松山地政
    事務所測量後面積為380平方公尺)騰空遷讓，並將該建築物
    、棚架拆除，將無權占有之土地返還原告。2.被告游香蘋、
    楊永明、鴻發電通公司應從98年10月1日起至騰空遷讓與拆
    除房屋、棚架及返還土地之日止，按月連帶給付原告109,
    883元計算之損害金。3.被告游香蘋、楊永民、陳三江、鴻
    發電通公司另應連帶給付原告6,379,250元，及從本狀繕本
    送達翌日起至清償日止按年息5%計算之利息。又於100年5月
    4日將訴之聲明第1項變更為被告陳三江、游香蘋、楊永民及
    鴻發電通公司應自座落於臺北市○○區○○段6小段265、
    265之1地號土地如附圖A、B、C、D部分所示該未辦保存登記
    建築物，門牌號碼：臺北市○○區○○路9巷34號 (無權占
    有部分面積經臺北市松山地政事務所測量後面積為439平方
    公尺)騰空遷讓，並將該建築物、棚架拆除，將無權占有之
    土地返還原告。再於100年5月23日以書面聲請為訴之聲明第
    2、3項變更為：2.被告游香蘋、楊永明、鴻發電通公司應從
    98年10月1日起至騰空遷讓與拆除房屋、棚架及返還土地之
    日止，按月連帶給付原告126,944元計算之損害金。3.被告
    游香蘋、楊永民、陳三江、鴻發電通公司另應連帶給付原告
    7,369,712元，及從本狀繕本送達翌日起至清償日止按年息
    5%計算之利息。核原告所為訴之變更、追加，被告並無異議
    ，而為本案之言詞辯論者，且不礙被告之防禦及訴訟之終結
    ，揆諸前開規定，應予准許。
二、本件被告詹魏雪枝、詹琪淵、詹揚琢、詹振遠（原名詹玠耀
    ）、連淑君、楊永明、鴻發電通公司經合法通知未於言詞辯
    論期日到場，核無民事訴訟法第386條各款所列情形，爰依
    原告之聲請，由其一造辯論而為判決。
貳、實體部分：
一、原告起訴主張：
  (一)座落臺北市○○區○○段6小段265及265之1地號土地（下稱
    系爭土地）全部為中華民國所有並由原告管理，詎料被告
    詹魏雪枝等，竟然違章各自在系爭土地上蓋建築物，此無權
    占有狀態時間已很久被告等此無權占有國有土地行為違法
    ，且全未付相當於租金之損害金予原告，原告自可依民法第
    767條中段及前段請求被告騰空遷讓與拆除房屋及返還土地
    。而被告等無權占有情形為：1.座落臺北市○○區○○段6
    小段265地號土地，其中面積92平方公尺（松山地政事務所
    丈量面積為199平方公尺），現由被告詹魏雪枝、詹琪淵、
    詹揚琢、詹玠耀、連淑君等及其占有輔助人無權占有土地及
    違章蓋屋（建物門牌號碼係臺北市○○區○○路9巷20之1號
    ，下稱系爭20之1號房屋）；2.座落臺北市○○區○○段6小
    段265及265之1地號土地，其中面積380平方公尺（松山地政
    事務所丈量面積為240平方公尺），現由被告陳三江、楊永
    明、游香蘋及鴻發電通公司無權占有土地及違章蓋屋（建築
    物門牌號碼係臺北市○○區○○路9巷34號，下稱系爭34號
    房屋）。
  (二)關於前開被告占有系爭土地之情形，核與民法第179條、第
    184條第1項前段、第185條第1項之規定要件相符，二者為選
    擇訴之合併，而依最高法院66年例變字第1號意旨被告等人
    應連帶負損害賠償責任。又依最高法院61年台上字第1695號
    判例意旨，原告自得請求被告等給付相當於土地租金之損害
    賠償及不當得利，若無權占有人為數人時，就應由數人負連
    帶責任，而請求相當於土地租金之損害金年份，其計算公式
    為：無權占有面積 (平方公尺)×當期公告地價×5/100。而
    被告等無權占有系爭土地所獲得利益係按公有土地申報地價
    （即公告地價百分之5計算系爭土地利益，此為相當於租金
    之損害金），未逾土地法第97條申報價額年息百分之10。是
    其租金計算如下：
  1.被告詹魏雪枝、詹琪淵、詹揚琢、詹玠耀、連淑君部分：
  (1)自93年10月1日起至95年12月31日止，其相當於租金的損害
    金數額為666,540元【計算式：92平方公尺×64,400元×
    5/100÷12個月×（3個月+12個月+12個月）＝666,540元】
    。
  (2)自96年1月1日起至98年9月30日止，其相當於租金的損害金
    數額為877,911元【計算式：92平方公尺×69,400元×5/100
     ÷12個月× (9個月+12個月+12個月)＝877,911元】。
  (3)上開兩項金額合計為1,544,451元。
  (4)又被告應自98年10月1日起至騰空遷讓與拆除房屋及返還土
    地之日止，按月連帶給付相當於租金計算之損害金為26,603
    元【計算式：92平方公尺×69,400元×5/100÷12個月＝26,
    603元】。
  2.被告游香蘋、楊永民、陳三江、鴻發電通公司部分：
  (1)自93年10月1日起至95年12月31日止，其相當於租金的損害
    金數額為3,180,555元【計算式：439平方公尺×64,400元×
    5/100÷12個月× (3個月+12個月+12個月)＝3,180,555元，
    小數點以下四捨五入】。
  (2)自96年1月1日起至98年9月30日止，其相當於租金的損害金
    數額為4,189,157元【計算式：439平方公尺×69,400元×
    5/100÷12個月× (9個月+12個月+12個月)＝4,189,157元，
    小數點以下四捨五入】。
  (3)上開兩項金額合計為7,369,712元。
  (4)又被告應自98年10月1日起至騰空遷讓與拆除房屋及返還土
    地之日止按月給付相當於租金計算之損害金為126,944元【
    計算式：439平方公尺×69,400元×5/100÷12個月＝126,
    944元，小數點以下四捨五入】。
  (三)並聲明：1.被告陳三江、游香蘋、楊永民及鴻發電通公司應
    自座落於臺北市○○區○○段6小段265、265之1地號土地如
    附圖A、B、C、D部分所示該未辦保存登記建築物，門牌號碼
    ：臺北市○○區○○路9巷34號 (無權占有部分面積經臺北
    市松山地政事務所測量後面積為439平方公尺)騰空遷讓，並
    將該建築物、棚架拆除，將無權占有之土地返還原告。2.被
    告游香蘋、楊永明、鴻發電通公司應從98年10月1日起至騰
    空遷讓與拆除房屋、棚架及返還土地之日止，按月連帶給付
    原告126,944元計算之損害金。3.被告游香蘋、楊永民、陳
    三江、鴻發電通公司另應連帶給付原告7,369,712元，及從
    本狀繕本送達翌日起至清償日止按年息5% 計算之利息。4.
    被告詹魏雪枝、詹琪淵、詹揚琢、詹玠耀、連淑君等及其占
    有輔助人皆應自座落於臺北市○○區○○段6小段265地號土
    地上如附圖C部分所示該未辦保存登記建築物，門牌號碼：
    臺北市○○區○○路9巷20之1號 (無權占有部分面積經臺北
    市松山地政事務所測量後面積為59平方公尺)騰空遷讓，並
    將該建築物拆除，將無權占有之土地返還原告。5.被告詹魏
    雪枝、詹琪淵、詹揚琢、詹玠耀、連淑君等應從98年10月1
    日起至騰空遷讓與拆除房屋及返還土地之日止，按月連帶給
    付原告26,603元計算之損害金。6.被告詹魏雪枝、詹琪淵、
    詹揚琢、詹玠耀、連淑君等另應給付原告1,544,451元，及
    自本狀繕本送達翌日起至清償日止按年息5%計算之利息。7.
    上述各項聲明，原告願供擔保，請准宣告假執行。
二、被告游香蘋、楊永民、陳三江則以：原告向被告等人主張拆
    屋還地及無權佔有之不當得利，惟若非查明被告對系爭建物
    有無所有權、事實處分權，依最高法院87年度台上字第183
    號判決意旨，自有調查未盡之情事，縱被告有占有系爭建物
    之情事，被告乃基於其他有權者之同意，有法律之上之原因
    ，自非不當得利。而依被告所提之切結書暨收據可知被告鴻
    發電通公司游曜全實為本件之無權占有人，被告游香蘋、楊
    永民均非本件無權占有人。又被告詹魏雪枝、詹琪淵、詹揚
    琢、詹玠耀、連淑君等人已不居住於系爭土地上，而被告陳
    三江於80年即無居住於系爭34號房屋內，係因被告陳三江於
    其母親過世後變成系爭34號房屋之戶長，被告陳三江並未居
    住於系爭34號房屋，故被告陳三江亦非本件無權占有人。並
    聲明：原告之訴駁回。
三、兩造不爭執事項：
  (一)座落臺北市○○區○○段6小段265及265之1地號土地，均為
    中華民國所有，並由原告擔任管理者。（見卷第13至14頁）
  (二)經臺北市松山地政事務所（下稱松山地政）測量，建物占用
    系爭土地之情形如土地複丈成果圖所示之A、B、C、D部分，
    其中A部分面積為11平方公尺、B部分面積為229平方公尺、C
    部分面積為59平方公尺、D部分面積為140平方公尺，合計為
    439平方公尺，此有臺北市松山地政事務所土地複丈成果圖
    在卷可稽（見卷第114至115頁）。
  (三)被告游香蘋、楊永民現居住於系爭34號房屋內（見卷第251頁
    ）。
四、兩造之爭執及論述：
    (一)被告是否占用系爭土地？(二)原告請求被告返還占用土地及
    拆除地上物，是否有理由？(三)原告請求相當租金之不當得利
    ，是否有理由？茲分述之：
  (一)被告是否占用系爭土地？
  1.被告詹魏雪枝、詹琪淵、詹揚琢、詹玠耀、連淑君部分：
    原告主張座落臺北市○○區○○段6小段265地號土地，其中
    面積92平方公尺，現由被告詹魏雪枝、詹琪淵、詹揚琢、詹
    玠耀、連淑君等及其占有輔助人無權占有土地及違章蓋屋，
    建物門牌號碼臺北市○○區○○路9巷20之1號，提出戶籍謄
    本為證。惟查系爭土地上並無系爭20之1號房屋存在，有本
    院勘驗筆錄可稽(見卷第102頁) ，證人洪崧文證稱「（問：
    現場有一個無門牌鐵皮屋，現占有人為何？）現場有一個鐵
    皮屋有門牌，號碼松山路9巷34號，那個地方只有那個鐵皮
    屋，何時建照不清楚，據查占有人是戶長，在34號上有設獨
    立戶籍，庭提報告一份。」、「（問：左邊樹下鐵皮屋何人
    占有？）是一個攤架，沒有門牌及戶籍，何人使用不清楚，
    營業時間不一定，我們去瞭解時人不在現場。」、「（問：
    《提示複丈成果圖C部分》是否所指樹下鐵皮屋？）是。」
    等語(見卷第145頁反面)，依其陳述，系爭265地號土地上之
    建物僅有系爭34號房屋，並無系爭20之1號房屋。又依證人
    洪崧文所提之報告載明「依臺北地方法院通知書內容所示。
    已查明臺北市○○區○○路9巷34號之鐵皮屋即通知書所記
    載之建築，左右處並無其他鐵皮屋。現住者為：游香蘋…」
    等語（見卷第147頁），且被告游香蘋、楊永民亦自承現居
    住於系爭34號房屋內（見卷第251頁），足知現占用系爭土
    地係系爭34號房屋，而居住者為被告游香蘋、楊永民，非被
    告詹魏雪枝、詹琪淵、詹揚琢、詹玠耀、連淑君等人，又原
    告未舉證證明系爭土地上有系爭20之1號房屋且被告詹魏雪
    枝、詹琪淵、詹揚琢、詹玠耀、連淑君占有使用之事實，故
    原告主張被告詹魏雪枝、詹琪淵、詹揚琢、詹玠耀、連淑君
    無權占有系爭265地號土地云云，即屬無據。
  2.被告游香蘋、楊永民、陳三江、鴻發電通公司部分：
    原告主張座落臺北市○○區○○段6小段265及265之1地號土
    地，現由被告陳三江、楊永明、游香蘋及鴻發電通公司無權
    占有土地及違章蓋屋，建物門牌號碼係臺北市○○區○○路
    9巷34號等語。被告游香蘋之訴訟代理人到場陳述「游香蘋
    95年買陳三江的房子，就是系爭房屋，陳三江沒有住在系爭
    房屋內，現址是游香蘋及楊永民占有使用。」、「系爭34
    號原來有4戶，30、32、34、36號，陳三江於95年把30、32
    、36權利買下來，之後我們跟陳三江買。34號面積大約十來
    坪，其他3戶也差不多。」、「系爭9巷34號房子是向陳三江
    買的，由鴻發電通股份有限公司購買，供給游香蘋、楊永民
    居住，房子權利賣給公司。當初買的時後有包含棚架，後來
    民國96年我們有翻修過。房子有房屋稅單，下次開庭會帶過
    來。門牌只剩34號。」、「棚架是游香蘋請人家搭的，因為
    原來的老舊所以重新搭棚架。被告詹魏雪枝、詹琪淵、詹揚
    琢、詹振遠（原名詹玠耀）、連淑君等人房子不在棚架那邊
    。鴻發電通買系爭房子時就有棚架，後來因老舊我們有重新
    搭建棚架，只是舊的棚架範圍比較小。陳三江是95年6、7月
    時候交屋，訂約是94年11月19日，公證是97年2月25日。因
    為那時候94年11月19日訂約只有土地地號，沒有寫建物門牌
    ，怕有爭議，所以兩年後才去公證。編號ABCD部分建物及地
    上物棚架部分權利人都是鴻發電通所有。99年11月3日陳述
    現址為游香蘋、楊永民占有使用，因當時未提出買賣合約，
    故做此陳述。實際上應該以跟陳三江的買賣合約為準。」、
    「目前游香蘋、楊永民共同居住在系爭土地上，門牌號碼：
    松山路9巷34號。」等語（見卷第145至146、167、212至213
    、251頁），被告陳三江亦到場陳述「民國80年就搬遷至汐
    止，沒有住在松山路9巷34號。」、「80年就沒有住在34號
    房子。我是因為母親往生，之後變成戶長。我住在汐止市○
    ○○路120巷6號6樓。」、「房子是民國40幾年就有了，是
    於民國57年跟一位辛先生買的。」、「房屋出售給鴻發電通
    後就沒有住在那裡了，民國80年就沒有住在那裡。」等語（
    見卷第145至146、167、251頁），查被告所提之地上物權屬
    切結書及公證書（見卷第174至179  頁），其中地上物權屬
    切結書載明「一、台北市○○區○○路9巷30、32、34、36
    號房屋及其相關設施（座落同台北松山區○○段○○段265-
    1地號國有土地），確係本人所有。」，土地買賣合約補充
    協議上記載「本協議係雙方於民國94年11月19日訂立之土地
    買賣合約之補充協議，．．甲方(指陳三江)同意將本合約買
    賣標的之地上物，即門牌號碼為台北市○○區○○路9巷30
    、32、34、36號房屋及其相關附屬物及設施之所有權於法令
    限制原因消滅後，出售予乙方(指鴻發電通公司)．．」等語
    ，經被告陳三江、鴻發電通公司辦理公證，足認被告陳三江
    於95年6月前對系爭34號房屋尚具有事實上處分權，並於95
    年6月後將系爭34號房屋事實上處分權移轉交付予被告鴻發
    電通公司占有。又查系爭34號房屋及附屬棚架所占有系爭土
    地之面積如土地複丈成果圖所示之A、B、C、D部分，有土地
    複丈成果圖可佐。堪認土地複丈成果圖所示A、B部分於95年
    6  月前由被告陳三江所占有，於95年6月後，則由被告游香
    蘋、楊永民、鴻發電通公司所占有，而土地複丈成果圖所示
    C、D部分土地之占有人則為被告游香蘋、楊永民、鴻發電通
    公司。
  (二)原告請求被告返還占用土地及拆除地上物，是否有理由？
    按所有人對無權占有或侵害其所有物者，得請求返還之，對
    於妨害其所有權者，得請求除去之，民法第767條第1項定有
    明文。次按國有財產撥給各地政府機關使用者，名義上雖仍
    為國有，實際上即為使用機關行使所有人之權利，故本院對
    於是類財產，向准管理機關起訴，代國家主張所有人之權利
    (最高法院51年度台上字第2680號判例意旨參照)。系爭土地
    所有權人為中華民國，原告為管理機關，有土地豋記謄本可
    稽，被告游香蘋、楊永民、鴻發電通公司並無使用系爭土地
    之合法權源，已如前述，則原告依據民法第767條第1項規請
    求被告鴻發電通公司拆除系爭34號房屋等地上物，並由被告
    游香蘋、楊永民、鴻發電通公司將如附圖編號A、B、C、D所
    示之土地返還予原告，為有理由，應予准許。至被告陳三江
    、詹魏雪枝、詹琪淵、詹揚琢、詹玠耀、連淑君非系爭土地
    之占有人已如前述，則原告依民法第767條之規定向被告陳
    三江、詹魏雪枝、詹琪淵、詹揚琢、詹玠耀、連淑君請求拆
    除系爭20之1號及34號房屋並返還系土地，即屬無理由，不
    應准許。
  (三)原告請求相當租金之不當得利，是否有理由？
  1.復按無法律上之原因而受有利益，致他人受有損害者，應返
    還其利益，民法第179條定有明文。又按「依不當得利之法
    則請求返還不當得利，以無法律上之原因而受有利益，致他
    人受有損害為要件，故其得請求返還之範圍，應以對方所受
    之利益為度，非以請求人所受損害若干為準，無權占有他人
    土地，可能獲得相當於租金之利益為社會通常之觀念。」（
    最高法院61年台上字第1695判例參照）。租金之請求權因5
    年間不行使而消滅，民法第126條亦有明文。查原告於98年
    11月16日提起本件訴訟，超過93年11月16日前之請求部分，
    已罹於消滅時效。原告依不當得利之法律關係，請求被告起
    訴前5年即自93年11月16日起算，返還其無權占用系爭土地
    所得之不當得利，於法有據。被告詹魏雪枝、詹琪淵、詹揚
    琢、詹玠耀、連淑君並無占有系爭土地之事實，原告對之請
    求相當於租金之不當得利，為無理由。又被告陳三江自95年
    6月後即無占有系爭土地之事實，是原告僅得對被告陳三江
    請求占有期間之不當得利。再者，原告請求租金之範圍係為
    如附圖所示A、B、C、D部分，故計算不當得利之金額應以如
    附圖所示A、B、C、D部分之面積為計算基礎。
  2.城市地方租用基地建築房屋之租金，依土地法第105條準用
    同法第97條規定，以不超過土地申報總價年息百分之十為限
    。所謂土地之總價額，係指土地所有人依土地法申報之地價
    即法定地價，而公有土地則以公告地價為申報地價，免予申
    報，土地法施行法第25條、平均地權條例施行細則第21條定
    有明文。又基地租金之數額，除以基地申報地價為基礎外，
    尚須斟酌基地之位置，工商業繁榮之程度，承租人利用基地
    之經濟價值及所受利益等項，並與鄰地租金相比較，以為決
    定（最高法院68年台上字第3071號判例可資參照）。經查，
    系爭土地坐落於臺北市○○區○○路，屬城市地方土地，被
    告占用之地上物乃作為住宅使用，爰斟酌被告占用系爭土地
    係居住用途，且附近屬商業繁榮地區，交通發達等情形，本
    院認原告主張其租金應以土地及建物申報價額之年息百分之
    5計算，尚屬適當。
  3.原告主張系爭265地號土地自93年1月起至95年1月止每平方
    公尺之公告地價為64,400元，自96年1月起每平方公尺之公
    告地價為69,400元，系爭265之1地號土地自93年1月起至95
    年1月止每平方公尺之公告地價為64,400元，自96年1月起每
    平方公尺之公告地價為69,400元，有系爭土地歷年公告地價
    表附卷可參（見卷第27至28頁），並為被告所不爭執。故原
    告依據民法第179條、土地法第105條準用同法第97條等規定
    ，請求被告游香蘋、楊永民、鴻發電通公司、陳三江給付之
    不當得利金額分述如下：
  (1)如附圖所示A、B部分：
    被告陳三江應給付自93年11月16日起至95年5月31日止，
      其相當於租金的損害金數額為1,191,400元【計算式：240
      平方公尺×64,400元×5%÷12個月× (1.5個月+12個月+5
      個月)＝1,191,400元】。
    被告游香蘋、楊永民、鴻發電通公司應連帶給付自95年6
      月1日起98年9月30日止，其相當於租金的損害金數額為
      2,741,000元【計算式：《240平方公尺×64,400元×5%÷
      12個月×7個月》＋《240平方公尺×69,400元×5%÷12
      個月×（12個月＋12個月＋9個月）》＝2,741,000元】。
    被告游香蘋、楊永民、鴻發電通公司應自98年10月1日起
      至騰空遷讓與拆除房屋及返還土地之日止按月連帶給付相
      當於租金計算之損害金為69,400元【計算式：240平方公
      尺×69,400元×5%÷12個月＝69,400元】。
  (2)如附圖所示C、D部分：
    被告游香蘋、楊永民、鴻發電通公司應連帶給付自93年11
      月16日起至95年12月31日止，其相當於租金的損害金數額
      為1,361,657元【計算式：199平方公尺×64,400元×5%÷
      12個月× (1.5個月+12個月+12個月)＝1,361,657元，小
      數點以下四捨五入】。
    被告游香蘋、楊永民、鴻發電通公司應連帶給付自96年1
      月1日起98年9月30日止，其相當於租金的損害金數額為
      1,898,957元【計算式：199平方公尺×69,400元×5%÷12
      個月×（12個月＋12個月＋9個月）＝1,898,957元，小數
      點以下四捨五入】。
    被告游香蘋、楊永民、鴻發電通公司應自98年10月1日起
      至騰空遷讓與拆除房屋及返還土地之日止按月連帶給付相
      當於租金計算之損害金為57,544元【計算式：199平方公
      尺×69,400元×5%÷12個月＝57,544元，小數點以下四捨
      五入】。
  (3)小結：
    被告陳三江應給付之金額為1,191,400元。
    被告游香蘋、楊永民、鴻發電通公司應連帶給付於98年10
      月1日前不當得利之金額為6,001,614元【計算式：2,741,
      000元＋1,361,657元＋1,898,957元＝6,001,614元】。
    被告游香蘋、楊永民、鴻發電通公司自98年10月1日起按
      月連帶給付不當得利之金額為126,944元【計算式：69,
      400元＋57,544元＝126,944元】。
    如上所述，於上開計算之金額部分，為有理由，應予准許；
    原告逾此部分之請求，則無理由，不應准許。
五、綜上所述，原告本於民法第767條第1項物上請求權、民法第
    179條不當得利及民法第184條侵權行為之法律關係，求為：
    1.被告鴻發電通公司應將該建築物、棚架拆除，並由被告游
    香蘋、楊永民及鴻發電通公司應自座落於臺北市○○區○○
    段6小段265、265之1地號土地如附圖A、B、C、D部分所示該
    未辦保存登記建築物，門牌號碼臺北市○○區○○路9巷34
    號騰空遷讓，將無權占有之土地返還原告。2.被告游香蘋、
    楊永明、鴻發電通公司應從98年10月1日起至騰空遷讓與拆
    除房屋、棚架及返還土地之日止，按月連帶給付原告126,94
    4元計算之損害金。3.被告游香蘋、楊永民、鴻發電通公司
    另應連帶給付原告6,001,614元，及從更正訴之聲明及新追
    加被告及陳報狀繕本送達翌日即100年5月31日起至清償日止
    按年息5%計算之利息。4.被告陳三江應給付原告1,191,400
    元，及從更正訴之聲明及新追加被告及陳報狀繕本送達翌日
    即100年6月1日起至清償日止按年息5%計算之利息，為有理
    由，應予准許。逾此部分之請求，為無理由，不應准許。
六、本件原告勝訴部分，原告陳明願供擔保，請求准予宣告假執
    行，經核無不合，爰酌定相當之擔保金額，予以准許。至原
    告敗訴部分，其假執行之聲請即失所附麗，應予駁回。
七、本件事證已臻明確，兩造其餘之攻擊防禦方法，核與判決結
    果無影響，爰不一一論述，附此敘明。
八、結論：原告之訴為一部有理由，一部無理由，依民事訴訟法
    第385條第1項前段、第79條、第85條第2項，第390條第2項
    ，判決如主文。
中    華    民    國    100   年     7    月    22    日
                  民事第一庭    法  官  熊志強
以上正本係照原本作成。
如對本判決上訴，須於判決送達後20日內向本院提出上訴狀。如
委任律師提起上訴者，應一併繳納上訴審裁判費。
中    華    民    國    100   年     7    月    22    日
                                書記官  謝盈敏